臺灣臺南地方法院刑事判決　　　　　　　　　　　　　　九十一年度重訴字第七號
　　公　訴　人　臺灣台南地方法院檢察署檢察官
　　被　　　告　乙○○
　　選任辯護人　郭玉山
　　　　　　　　蕭麗琍
右列被告因擄人勒贖等案件，經檢察官提起公訴（九十一年度偵字第四三三二號），
本院判決如左：
    主  文
乙○○行使偽造私文書，足以生損害於公眾及他人，處有期徒刑陸月；又意圖勒贖而
擄人，處有期徒刑柒年貳月；應執行有期徒刑柒年陸月。褫奪公權肆年。
金融卡壹張（台南市第六信用合作社金融卡卡號：0000000000000號）
、童軍繩壹條，台南市農會自動提款機交易明細表貳張，以及偽刻「邵清沅」名義之
印章壹枚、偽造「邵清沅」名義之印文伍枚、偽簽「邵清沅」名義之署押貳枚均沒收
。
    事  實
一、乙○○因積欠銀行貸款逾期未繳，為避免銀行追索，竟意圖為自己不法所有，於
    民國（下同）九十一年二月十九日上午十時許，先至台南市○○街四四五號四樓
    之二邵清沅之住宅內（侵入住宅部分未據告訴），竊取邵清沅之國民身分證一張
    ，並於同日上午十一時許，至同市日興國民小學附近之某文具店委請不知情之老
    闆偽刻邵清沅印章一個，隨即持上開國民身分證及所偽刻之印章，持向台南市第
    六信用合作社金華分社，申請設立活期儲蓄存款帳戶，並偽造邵清沅活期儲蓄存
    款帳戶申請書（包含所偽造「邵清沅」名義之印文五枚及指印二枚，及所偽簽「
    邵清沅」名義之署押）以領得邵清沅名義之存摺一本及提款卡（卡號：0000
    000000000號）一張，足生損害於邵清沅及前開信用合作社對帳戶管理
    之正確性。乙○○並將上開國民身分證（毀損部分未據告訴）及存摺撕毀，連同
    前開印章丟棄於同市○○路消防隊旁之排水溝內，僅留提款卡一張為己用，足生
    損害於邵清沅。
二、乙○○因經濟拮据，竟另行基於勒贖之意圖，先於同年四月十六日十四時許，至
    同市○○路○段統輪車行租用車牌號碼ＩＩ─三五八九號銀色自用小客車一輛，
    並準備童軍繩一條，供為擄人之交通及綑綁人質之工具，且於同年四月十七日上
    午七時許將前開自用小客車車牌拆卸，以避人耳目，然後駕駛該車，沿路找尋適
    當之對象。乙○○於同年四月十七日上午七時十五分許，途經同市○○區○○路
    一號前，見與陳詠致、甲○○同行之丙○○（陳詠致之弟，八十四年二月三日生
    ）年幼體小，認有機可乘遂即停車並下車自後強抱丙○○上車以擄之，且即詢問
    丙○○家中電話號碼，於同日上午九時許，乙○○將車開至台南縣關廟鄉路旁時
    ，以其使用之行動電話號碼0000000000號撥打丙○○家中電話號碼0
    00000000號欲勒取贖款，適為丙○○之父丁○○所雇用之員工鄭夙娟接
    聽，乙○○告知丙○○在其手中，並自鄭夙娟處得知丁○○行動電話號碼000
    0000000號，即多次以電話向丁○○勒贖新台幣（下同）三十萬元，經討
    價還價後，乙○○同意由丁○○將二十萬元匯入其所指定台南市第六信用合作社
    金華分社「邵清沅」帳戶內，乙○○遂基於意圖為自己不法所有之接續犯意，分
    下列三次提領：（一）於九十一年四月十七日十五時三十九分許在台南市中小企
    業銀行灣裡分行（下稱南企灣裡分行），持前開未經邵清沅授權辦理之金融卡，
    提領二萬元；（二）於同日十五時四十分許於南企灣裡分行提領二萬元；（三）
    於同日十六時三十九分許，至位於台南市○○路九七七號台南市農會灣裡辦事處
    再以提款卡提領二萬元贖款，以上述之不正方法由自動附款設備之提款機內取得
    丁○○之匯款共六萬元（剩餘十四萬元仍留在該帳戶中）。在前開第二次提領贖
    款後，乙○○即先駕車至濱海公路黃金海岸公園附近將丙○○釋放，並以電話通
    知丁○○將丙○○帶回。嗣乙○○得悉警方已循線查出涉嫌人後，自知法網難逃
    ，遂於九十一年四月十八日十九時許，主動向警投案，並交出贖款六萬元，經警
    拘捕後，並扣得前開提款卡一張、童軍繩一條、取贖用之提款機交易明細表二張
    。
二、案經台南市警察局第三分局報告台灣台南地方法院檢察署檢察官偵查起訴。
    理  由
一、右揭事實，業據被告乙○○於警訊時及偵審中供承不諱，核與被害人丁○○指述
    ：被告打電話告知伊說丙○○在他手上，並拿行動電話給丙○○聽，當時伊聽到
    丙○○在哭，被告前後約每隔一小時打一通電話給伊，約打了六通，在當天十一
    時許左右的那通電話，被告叫伊要準備三十萬元，但是伊告知被告臨時無法籌到
    那麼多錢，最後被告同意用二十萬元當作贖款，並要伊匯進邵清沅的戶頭等語（
    參見本院九十一年五月二十七日審理筆錄）；及被害人丙○○指述：被告在伊上
    學途中即台南市○○區○○路一號前，突然將伊擄走，載往多處閒逛後，最後將
    伊釋放在台南市○○○路黃金海岸附近，後來由父親來接伊等語（參見警卷九十
    一年四月十七日訊問筆錄）；以及被害人邵清沅證述伊的身分證遭竊，當天有朋
    友叫乙○○曾至伊的家中，後來警方提供台南市第六信用合作社中開立帳戶之人
    之相片，供伊指認，伊才知道，身分證是由乙○○竊取，且持向信合社開立伊的
    名義之帳戶等語（參見警卷九十一年四月十七日警訊筆錄）互核相符，足以補強
    被告自白真實性，且參酌扣案之台南市農會自動提款機交易明細表二張，經採取
    其上指紋比對後，確與被告指紋卡之左手食指、右手拇指相符，認屬同一人指紋
    無誤，亦有內政部警政署刑事警察局鑑驗書一份附卷可稽，此外並有夾克一件、
    行動電話機一具（內已無ＩＣ卡）、金融卡一張、童軍繩一條、交易明細表二張
    扣案及贓物認領保管單、扣押書各一張與現場模擬相片三十幀、匯款申請書、往
    來帳餘額核對單、小客車租賃契約書、電話通聯資料、現場指紋卡、指紋鑑驗書
    等附卷足憑，本件事證明確，被告前揭犯行均堪以認定，應予依法論科。
二、核被告乙○○所為係犯刑法第三百二十條第一項之竊盜罪、第二百十條之偽造私
    文書罪、第二百十七條之偽造印章、印文、署押罪、第二百十六條之行使第二百
    十條偽造私文書罪、第三百四十七條第一項之擄人勒贖罪、第三百三十九條之二
    之準詐欺罪。被告偽造台南市第六信用合作社業務往來申請書，係偽造私文書之
    一種，偽造後復持以行使，偽造私文書之低度行為應為高度之行使行為所吸收，
    不另論罪。另被告利用不知情文具店偽刻印章，應為間接正犯，又其偽造印章、
    印文、署押為偽造私文書之部分行為，亦不另論罪。另三次提款行為，係利用同
    一犯罪機會接續為之，為準詐欺罪之接續犯。被告竊盜身分證之目的在虛偽開立
    他人銀行帳戶及取得金融卡以利提款；又被告擄人後以上開金融卡領取贖款，是
    所犯上開竊盜及行使偽造私文書二罪，及所犯上開擄人勒贖及準詐欺罪二罪間，
    均各有方法結果之牽連關係，應各分別從一重之行使偽造私文書罪，及擄人勒贖
    罪論處。又查被告取得金融卡之本意並非欲供擄人勒贖之用，故被告所犯行使偽
    造私文書罪及擄人勒贖罪，犯意各別，行為不同，應予分論併罰。被告擄人後取
    得贖款，即將被害人釋放，依刑法第三百四十七條第五項後段規定，減輕其刑。
    公訴人雖未就以自動付款設備提領贖款部分起訴而僅就擄人勒贖犯行提起公訴，
    然檢察官僅就犯罪事實一部起訴者，其效力及於全部，依審判不可分原則，本件
    被告以未經他人授權辦理之金融卡，利用自動付款設備提領贖款部分之犯罪事實
    ，與前揭論罪科刑之擄人勒贖部分，有牽連犯之關係，已如前述，本院自應就屬
    於裁判上一罪之準詐欺罪部分一併加以裁判。爰審酌被告竊取他人身分證後，再
    偽造印章、印文及署押以取得他人存摺及提款卡後，復因一時經濟拮据，竟另行
    起意擄人勒贖，以及擄人過程中未傷害被害人及犯後態度等其他一切情狀，分別
    量處如主文所示之刑，以示懲儆。至扣案之金融卡一張（卡號：0000000
    000000號）、童軍繩一條，屬被告所有，且係供犯罪所用之物，請依同法
    第三十八條第一項第二款宣告沒收之。至被告所偽刻「邵清沅」名義之印章壹枚
    雖已丟棄，然仍應依刑法第二百十九條宣告沒收；又被告所偽造「邵清沅」名義
    之印文伍枚、偽簽「邵清沅」名義之署押貳枚亦同。另扣案夾克一件及行動電話
    一支（號碼：0000000000號），雖係被告作案時所穿之衣物，然與犯
    罪尚無必然之直接關係，尚無必要宣告沒收，又台南市農會自動提款機交易明細
    表二張係犯罪所生之物（其餘之交易明細表業經被告撕毀，不另宣告沒收），亦
    應宣告沒收。又依被告所犯擄人勒贖罪之性質，認有褫奪公權之必要，爰依刑法
    第三十七條第二項併予宣告褫奪公權。
三、據上論斷，應依刑事訴訟法第二百九十九條第一項前段，刑法第三百二十條第一
    項、第二百十六條、第二百十條、第五十五條、第三百四十七條第一項、第五項
    後段、第三百三十九條之二、第二百十九條、第五十一條第五款、第三十八條第
    一項第二款、第三款、第三十七條第二項，罰金罰鍰提高標準條例第一條前段，
    判決如主文。
本案經檢察官張太龍到庭執行職務
中      華      民      國      九十一      年      七    月    十九    日
                                  臺灣臺南地方法院刑事第三庭
                                      審判長法  官  李政庭
                                            法  官  謝瑞龍
                                            法  官  謝家宜
右正本證明與原本無異。
如不服本判決，應於判決送達後十日內，向本院提出上訴狀。
中      華      民      國      九十一      年      七    月    二十二  日
                        書記官  朱小萍
附錄法條：
中華民國刑法第三百二十條第一項
意圖為自己或第三人不法之所有，而竊取他人之動產者，為竊盜罪，處五年以下有期
徒刑、拘役或五百元以下罰金。
中華民國刑法第二百一十六條
行使第二百十條至第二百十五條之文書者，依偽造、變造文書或登載不實事項或使登
載不實事項之規定處斷。
中華民國刑法第二百一十條
偽造、變造私文書，足以生損害於公眾或他人者，處五年以下有期徒刑。
中華民國刑法第三百四十七條第一項、第五項
意圖勒贖而擄人者，處死刑、無期徒刑或七年以上有期徒刑。
犯第一項之罪，未經取贖而釋放被害人者，減輕其刑；取贖後而釋放被害人者，得減
輕其刑。
中華民國刑法第三百三十九條之二第一項
意圖為自己或第三人不法之所有，以不正方法由自動付款設備取得他人之物者，處三
年以下有期徒刑、拘役或一萬元以下罰金。
